【裁判字號】    99,訴,666
【裁判日期】    990730
【裁判案由】    違反毒品危害防制條例
【裁判全文】
臺灣屏東地方法院刑事判決               99年度訴字第666號
公  訴  人  臺灣屏東地方法院檢察署檢察官
被      告  甲○○
上列被告因違反毒品危害防制條例案件，經檢察官提起公訴（99
年度毒偵字第716 號），嗣被告於本院準備程序進行中先就被訴
事實為有罪之陳述，本院告知被告簡式審判程序之旨，並聽取當
事人之意見後，本院合議庭裁定改由受命法官獨任依簡式審判程
序審理，本院判決如下：
    主  文
甲○○施用第一級毒品，累犯，處有期徒刑柒月。
    事  實
一、甲○○曾於民國87年間因施用毒品案件，經觀察勒戒，因認
    有繼續施用毒品之傾向，經裁定送強制戒治，於88年5 月25
    日停止戒治付保護管束，惟其於保護管束期間，因違反保護
    管束應遵守之事項情節重大，經撤銷停止戒治處分，再令入
    戒治所強制戒治，於89年5 月15日執行完畢釋放出所，由臺
    灣屏東地方法院檢察署檢察官以89年戒毒偵字第216 號為不
    起訴處分確定。其於90年間因施用第一級毒品案件，經強制
    戒治並起訴，戒治部分於91年9 月17日執行完畢，刑責部分
    經法院判處應執行有期徒刑9 月確定。其於90年間另因施用
    第二級毒品案件，經法院判處有期徒刑6 月確定，與前述案
    件合併定應執行有期徒刑1 年2 月確定，而於93年1 月23日
    執行完畢。另於96年間又因施用毒品、偽證等案件，分別經
    法院判處有期徒刑1 年、10月、6 月、8 月確定，減刑後分
    別應執行有期徒刑6 月、5 月、3 月、4 月確定，前揭案件
    接續執行，於97年1 月31日執行完畢。詎猶不知悔改，明知
    海洛因屬第一級毒品，不得持有及施用，仍基於施用第一級
    毒品之犯意，於99年1 月19日上午9 時50分許，在屏東縣內
    埔鄉○○村○○路327 號之住所內，以將海洛因加水稀釋置
    於針筒後注入體內之方式，施用第一級毒品海洛因1 次。嗣
    於99年1 月21日，因其另涉嫌竊盜案件而為警查獲，於有偵
    查犯罪職權之警員發覺其犯罪前，即主動承認施用毒品，並
    同意採尿送驗，檢出海洛因代謝後之嗎啡陽性反應，始知悉
    上情。
二、案經屏東縣政府警察局內埔分局報告臺灣屏東地方法院檢察
    署檢察官偵查起訴。
    理  由
一、本件被告甲○○所犯係死刑、無期徒刑、最輕本刑為3 年以
    上有期徒刑以外之罪，其於準備程序中就被訴事實為有罪之
    陳述，經法官告知簡式審判程序之旨，並聽取當事人之意見
    後，本院認為適宜由受命法官獨任進行簡式審判程序。
二、上揭事實，業據被告甲○○於警詢時及本院審理時坦承不諱
    ，且被告為警所採集之尿液檢體，經送請臺灣檢驗科技股份
    有限公司以酵素免疫分析法及氣相層析質譜儀法檢驗，結果
    呈嗎啡陽性反應，有該公司99年2 月9 日編號KＺ0000000000
    00號濫用藥物尿液檢驗報告1 紙在卷足憑，堪信被告上開自
    白確與事實相符。按施用第一、二級毒品為犯罪行為，毒品
    危害防制條例第10條定有處罰明文，故施用第一、二級毒品
    者，依前揭規定本應科以刑罰，惟基於刑事政策，對合於一
    定條件之施用者，則依同條例第20條、第23條之規定，施以
    觀察、勒戒及強制戒治之保安處分，又毒品危害防制條例於
    92年7 月9 日修正公布，自93年1 月9 日施行，其中第20
    條、第23條將施用毒品之刑事處遇程序，區分為「初犯」及
    「5 年內再犯」、「5 年後再犯」，依其立法理由之說明：
    「初犯」，經觀察、勒戒或強制戒治後，應為不起訴處分或
    不付審理之裁定；經觀察、勒戒或強制戒治執行完畢釋放後
    ，「5 年內再犯」者，因其再犯率甚高，原實施之觀察、勒
    戒及強制戒治既已無法收其實效，爰依法追訴或裁定交付審
    理，至於經觀察、勒戒或強制戒治執行完畢釋放後，「5 年
    後再犯」者，前所實施之觀察、勒戒或強制戒治已足以遮斷
    其施用毒品之毒癮，為期自新及協助其斷除毒癮，仍適用「
    初犯」規定，先經觀察、勒戒或強制戒治之程序，從而依修
    正後之規定，僅限於「初犯」及「5 年後再犯」2 種情形，
    始應先經觀察、勒戒或強制戒治程序。倘被告於5 年內已再
    犯，經依法追訴處罰，縱其第3 次（或第3 次以上）再度施
    用毒品之時間，在初犯經觀察、勒戒或強制戒治執行完畢釋
    放5 年以後，已不合於「5 年後再犯」之規定，且因已於「
    5 年內再犯」，顯見其再犯率甚高，原實施觀察、勒戒或強
    制戒治，已無法收其實效，即應依該條例第10條處罰（最高
    法院97年度第5 次刑事庭會議決議意旨參照），查被告前因
    施用毒品案件，有如上開事實欄所示觀察、勒戒、強制戒治
    執行完畢，且於觀察、勒戒、強制戒治執行完畢後5 年內，
    再犯施用毒品罪受科刑判決並執行完畢等情，有臺灣高等法
    院被告前案紀錄表在卷可稽，則被告再犯本件施用毒品罪，
    依據上開說明，自應依法論罪科刑。
三、查海洛因為毒品危害防制條例第2 條第2 項第1 款明定之第
    一級毒品，不得持有及施用，核被告甲○○所為，係犯毒品
    危害防制條例第10條第1 項之施用第一級毒品罪。其施用前
    持有第一級毒品海洛因之低度行為，應為其施用第一級毒品
    海洛因之高度行為所吸收，不另論罪。被告前於96年間因施
    用毒品、偽證等案件，分別經法院判處有期徒刑1 年、10月
    、6 月、8 月確定，減刑後分別應執行有期徒刑6 月、5 月
    、3 月、4 月確定，前揭案件接續執行，於97年1 月31日執
    行完畢等情，有臺灣高等法院被告前案紀錄表1 份在卷可稽
    ，其於受徒刑之執行完畢，5 年以內故意再犯本件有期徒刑
    以上之罪，為累犯，應依刑法第47條第1 項之規定加重其刑
    。被告於99年1 月21日下午1 時50分許，在屏東縣內埔村龍
    潭村昭勝路327 號住處，因另涉竊盜罪嫌為警攔檢盤查，於
    有偵查犯罪職權之警員發覺其犯罪前，即主動承認施用毒品
    ，並同意採尿送驗而查獲等情，業據被告供述在卷，並有警
    員林寶金製作之職報告1 份附警卷可按，堪認被告係對於未
    發覺之罪自首而受裁判，應依刑法第62條前段之規定減輕其
    刑，並依法先加後減。爰審酌被告前經觀察、勒戒、強制戒
    治後，仍未戒斷其施用毒品之惡習，並參酌其素行狀況、犯
    罪之動機、目的、手段、所生戕害其身心情形及犯罪後坦承
    犯行，態度尚非惡劣等一切情狀，量處如主文所示之刑。
據上論斷，應依刑事訴訟法第299 條第1 項前段、第273 條之1
第1 項，毒品危害防制條例第10條第1 項，刑法第11條前段、第
47條第1 項、第62條前段，判決如主文。
本案經檢察官劉昀到庭執行職務。
中    華    民    國    99    年    7     月    30    日
                  刑事第一庭    法  官  涂裕洪
以上正本證明與原本無異。
如不服本判決應於收受判決後10日內向本院提出上訴書狀，並應
敘述具體理由；其未敘述上訴理由者，應於上訴期間屆滿後20日
內向本院補提理由書（均須按他造當事人之人數附繕本）「切勿
逕送上級法院」。
中    華    民    國    99    年    7     月    30    日
                                書記官  卓春成
附錄本判決論罪科刑法條全文：
毒品危害防制條例第10條第1項
施用第一級毒品者，處六月以上五年以下有期徒刑。

司法院資訊處製作；財團法人民間司法改革基金會備份。
